臺灣高等法院刑事判決　　　　　　　　96年度上訴字第1761號
上　訴　人　台灣台北地方法院檢察署檢察官
上　訴　人
即　被　告　甲○○
上列上訴人因被告違反毒品危害防制條例案件，不服台灣台北地
方法院95年度訴字第1925號，中華民國96年 3月27日第一審判決
（聲請簡易判決處刑案號：台灣台北地方法院檢察署95年度毒偵
字第2945號，原審改依通常程序審判）提起上訴，本院判決如下
：
    主  文
原判決撤銷。
甲○○施用第一級毒品，累犯，處有期徒刑壹年陸月，減為有期
徒刑玖月；如附表扣押物品欄內所示之第一級毒品海洛因，均沒
收銷燬；海洛因空包裝袋、分裝袋、葡萄糖、分裝匙、塑膠吸管
勺子、注射針筒，均沒收。又施用第二級毒品，累犯，處有期徒
刑壹年貳月，減為有期徒刑柒月；如附表扣押物品欄所示之第二
級毒品甲基安非他命、含安非他命殘渣之破碎玻璃球，均沒收銷
燬。分裝袋、分裝匙、吸食器，均沒收。應執行有期徒刑壹年貳
月；如附表扣押物品欄內所示之第一級毒品海洛因，第二級毒品
甲基安非他命、含安非他命殘渣之破碎玻璃球，均沒收銷燬；海
洛因空包裝袋、分裝袋、葡萄糖、分裝匙、塑膠吸管勺子、注射
針筒，均沒收。
    事  實
一、甲○○有違反麻醉藥品管理條例、藥事法、肅清煙毒條例、
    偽造文書等多次犯罪科刑執行紀錄，其中因違反毒品危害防
    制條例等案件所處之刑，經定應執行有期徒刑2年6月，於92
    年9月26日執行完畢；復因施用毒品案件，經觀察勒戒後，
    因有繼續施用毒品傾向，經強制戒治，後停止戒治付保護管
    束，惟因保護管束被撤銷，再執行強制戒治，而於90年12月
    5日強制戒治期滿，仍不知悔悟。於受強制戒治執行完畢後5
    年之內，分別基於施用第一級毒品海洛因及第二級毒品安非
    他命之各別犯意，於95年7月7日起至96年3月12日止，接續
    在台北市○○○路○段149巷11號、台北縣汐止市○○路○段
    349巷5號等處，分別以針筒注射方式施用第一級毒品海洛因
    ，以吸食器燃燒吸用方式施用第二級毒品安非他命。嗣分別
    於附表所示之時間、地點為警查獲五次，並扣得如附表所示
    之第一級毒品海洛因、第二級毒品甲基安非他命、分裝袋、
    分裝匙、塑膠吸管勺子、葡萄糖、注射針筒、吸食器、玻璃
    球（已破碎）等物。
二、案經基隆市政府警察局第三分局報告台灣基隆地方法院檢察
    署檢察官呈請台灣高等法院檢察署令轉台灣台北地方法院檢
    察署檢察官聲請簡易判決處刑。桃國縣政府警察局大園分局
    報請台灣士林地方法院檢察署檢察官、台北縣政府警察局汐
    止分局報請台灣士林地方法院檢察署檢察官、台北市政府警
    察局中山分局報請台灣台北地方法院檢察署檢察官，報請法
    院併案審理。
    理  由
一、上開事實，業據被告甲○○於本院審理中坦承不諱，且被告
    各次被查獲，經採集尿液送鑑定確有嗎啡、安非他命陽性反
    應，有附表驗尿報告欄所示之各次鑑定報告在卷可按。且有
    查獲如附表扣押物品欄所示之第一級毒品海洛因、第二級毒
    品安非他命及其他供施用毒品所用之注射針筒、吸食器、分
    裝袋、分裝匙、葡萄糖、塑膠吸管勺子等扣案可稽。是被告
    自白與事實相符，其施用第一級毒品海洛因及第二級毒品安
    非他命之犯行明確。被告甲○○前因施用毒品案件，經觀察
    勒戒後，因有繼續施用毒品傾向，經強制戒治，後停止戒治
    付保護管束，惟因保護管束被撤銷，再執行強制戒治，而於
    90年12月5日強制戒治期滿，此有法務部刑案人犯在監所最
    新資料報表可憑，是被告受強制戒治執行完畢後5年內再犯
    施用第一級毒品海洛因及第二級毒品安非他命犯行堪以認定
    。應予依法論科。
二、核被告甲○○所為，係犯毒品危害防制條例第10條第1項施
    用第一級毒品罪及同條例第10條第2項施用第二級毒品罪。
    被告分別持有海洛因及安非他命之低度行為，應為施用海洛
    因及安非他命之高度行為所吸收，不另論罪。被告所犯上開
    二罪間，犯意各別，行為各異，應分論併罰。被告甲○○前
    因違反毒品危害防制條例等案件，經定應執行刑有期徒刑2
    年6月，於92年9月26日執行完畢，有本院被告全國刑案紀錄
    表可憑，是被告受有期徒刑執行完畢後，故意再犯有期徒刑
    以上之本案二罪，皆為累犯，分別依法加重其刑。按施用毒
    品行為，大多具有成癮性，故毒品危害防制條例之施用第一
    級或第二級毒品罪，依該條例之立法意旨，原即預定其有反
    覆施用第一級或第二級毒品之性質，認屬學理上所稱「集合
    犯」而為包括之一罪（參照最高法院96年度臺上字第2083號
    判決）。本件被告自82年間起即施用麻醉藥品及毒品，至今
    已10餘年，其多次施用毒品判決入監服刑後一再施用，有本
    院被告前案紀錄表在卷可按（厚達23頁毒品案犯罪紀錄）。
    且觀之本案被告在極短時間即被查獲五次，扣有毒品及驗尿
    為陽性反應，顯已成癮，為集合犯，自無疑義。公訴人對附
    表編號2、3、4、5被查獲施用第一級毒品海洛因、第二級毒
    品安非他命犯行，雖漏未起訴，但與已起訴如附表編號1之
    施用第一級毒品海洛因、第二級毒品安非他命之犯行，其密
    接繼續，在法律評價上為包括一罪之集合犯，係屬實質上一
    罪，為起訴效力所及，本院自應一併審併。
三、原審法院對被告為有罪科刑之判決，固非無見。惟查：(一)原
    判決認公訴人起訴附表編號1以外移送併案審理部分，為另
    行起意，不予併辦，與被告長期施用毒品，短時間一再被查
    獲，顯有成癮性之集合犯不符。(二)被告犯罪行為在96年4月2
    4日之前，合於中華民國96年罪犯減刑條例之規定，原審不
    及減刑，亦有未合，自屬無可維持。公訴人及被告上訴意旨
    ，均認本件集合犯之行為應一次審判，原審加以分割不當，
    為有理由，且原判決既另有可議，自應由本院將原判決撤銷
    改判。爰審酌被告坦承犯行、屢有施用毒品犯行等一切情狀
    ，分別量處如主文第二項所示之刑及依上開減刑條例規定減
    輕其刑，並定其應執行之刑，以示懲儆。扣案之第一級毒品
    海洛因、第二級毒品甲基安非他命、含安非他命殘渣無法析
    離之破碎玻璃球，應依毒品危害防制條例第18條第1項前段
    諭知沒收銷燬之。海洛因空包裝、分裝袋、葡萄糖、分裝匙
    、塑膠吸管勺子、注射針筒、吸食器為供犯罪所用之物，且
    屬被告所有，應依刑法第38條第1項第2款宣告沒收。
四、被告經合法傳喚，無正當理由未到庭，爰不待其到庭陳述，
    逕行判決。
五、據上論斷，應依刑事訴訟法第369條第1項前段、第364條、
    第371條、第299條第1項前段，毒品危害防制條例第10條第1
    項、第2項、第18條第1項前段，刑法11條前段、第38條第1
    項第2款、第47條第1項、第51條第5款，中華民國96年罪犯
    減刑條例第2條第1項第3款、第7條，判決如主文。
本案經檢察官陳玉珍到庭執行職務。
中    華    民    國    96    年    8     月    30    日
                  刑事第十七庭審判長法  官  趙功恆
                                    法  官  陳憲裕
                                    法  官  高明哲
以上正本證明與原本無異。
施用第一級毒品部分如不服本判決，應於收受送達後十日內向本
院提出上訴書狀，其未敘述上訴之理由者並得於提起上訴後十日
內向本院補提理由書（均須按他造當事人之人數附繕本）。
施用第二級毒品部分不得上訴。
                                    書記官  張美華
中    華    民    國    96    年    8     月    30    日
附錄本案論罪科刑法條全文：
毒品危害防制條例第10條
施用第一級毒品者，處六月以上五年以下有期徒刑。
施用第二級毒品者，處三年以下有期徒刑。
附表：
┌─┬──────┬───────┬─────────────┐
│編│查獲時間    │查獲地點      │扣案物品及毒品、尿液檢驗、│
│號│            │              │鑑定報告                  │
├─┼──────┼───────┼─────────────┤
│1 │95年9月7日0 │基隆市七堵區南│昭信科技顧問股份有限公司95│
│  │時許        │興路123號樹林 │年10月2日濫用藥物尿液檢體 │
│  │            │遊藝場        │報告。嗎啡及甲基安非他命呈│
│  │            │              │陽性反應。                │
├─┼──────┼───────┼─────────────┤
│2 │95年10月19日│台北縣汐止市中│1.扣得注射針筒1支、第一級 │
│  │20時20分許  │正路144號前   │  毒品海洛因2包（法務部調 │
│  │            │              │  查局95年11月19日調科壹字│
│  │            │              │  第00000000000號鑑定書， │
│  │            │              │  合計淨重0.77公克，空包裝│
│  │            │              │  總重0.38公克）。        │
│  │            │              │2.採尿經台灣檢驗科技股份有│
│  │            │              │  限公司95年11月3日濫用藥 │
│  │            │              │  物尿液檢驗報告。鴉片類陽│
│  │            │              │  性反應。                │
│  │            │              │3.上述第一級毒品海洛因，應│
│  │            │              │  沒收銷燬，第一級毒品海洛│
│  │            │              │  因空包裝（與毒品已析離）│
│  │            │              │  ，應沒收。              │
├─┼──────┼───────┼─────────────┤
│3 │96年2月4日凌│台北縣汐止市大│1.扣得注射針筒2支、破碎玻 │
│  │晨3時許     │同路3段349巷5 │  璃球（有安非他命殘渣）1 │
│  │            │號1樓（冒名張 │  個、分裝匙2支、吸食器1支│
│  │            │宏銓應訊，偽造│  、分裝袋10個、葡萄糖1包 │
│  │            │署押部分，另案│  （供摻入海洛因內施用）、│
│  │            │偵辦）        │  海洛因8包（法務部調查局9│
│  │            │              │  6年3月16日調科臺字第0962│
│  │            │              │  0000000號鑑定書，合計淨 │
│  │            │              │  重0.41公克，空包裝總重1.│
│  │            │              │  81公克）、甲基安非他命2 │
│  │            │              │  包（台灣檢驗科技股份有限│
│  │            │              │  公司96年3月3日濫用藥物檢│
│  │            │              │  驗報告，總毛重0.55公克，│
│  │            │              │  因鑑驗使用0.013公克）。 │
│  │            │              │2.採尿經台灣檢驗科技股份  │
│  │            │              │  有限公司96年3月3日濫用藥│
│  │            │              │  物尿液檢驗報告。安非他命│
│  │            │              │  類、鴉片類陽性反應。    │
│  │            │              │3.上述第一級毒品海洛因，應│
│  │            │              │  沒收銷燬。第一級毒品海洛│
│  │            │              │  因空包裝（與毒品已析離）│
│  │            │              │  ，應沒收。第二級毒品甲基│
│  │            │              │  安非他命，應沒收銷燬。含│
│  │            │              │  第二級毒品甲基安非他命殘│
│  │            │              │  渣之破碎玻璃球（與毒品無│
│  │            │              │  法析離），應沒收銷燬。注│
│  │            │              │  射針筒、分裝匙、吸食器、│
│  │            │              │  分裝袋、葡萄糖，應沒收。│
├─┼──────┼───────┼─────────────┤
│4 │96年3月13日 │台北市中山區新│1.扣得海洛因1包（法務部調 │
│  │凌晨4時50分 │生北路2段29號 │  查局96年3月27日調科臺字 │
│  │許          │前            │  第00000000000號鑑定書， │
│  │            │              │  淨重0.4公克，空包裝重   │
│  │            │              │  2.24公克）、塑膠吸管勺子│
│  │            │              │  1支。                   │
│  │            │              │2.採尿經台灣尖端先進生技醫│
│  │            │              │  藥股份有限公司96年3月21 │
│  │            │              │  日檢驗報告。安非他命、甲│
│  │            │              │  基安非他命、嗎啡、可待因│
│  │            │              │  陽性反應。              │
│  │            │              │3.上述第一級毒品海洛因，應│
│  │            │              │  沒收銷燬。第一級毒品海洛│
│  │            │              │  因空包裝（與毒品已析離）│
│  │            │              │  ，應沒收。塑膠吸管勺子，│
│  │            │              │  應沒收。                │
├─┼──────┼───────┼─────────────┤
│5 │96年3月13日 │台北縣汐止市忠│1.扣得注射針筒2支、第一級 │
│  │18時40分許  │孝東路394號前 │  毒品海洛因1包（法務部調 │
│  │            │（被告係將海洛│  查局96年5月28日調科臺字 │
│  │            │因1包及注射針 │  第00000000000號鑑定書， │
│  │            │筒2支放置於所 │  淨重0.63公克，空包裝重0.│
│  │            │承租9491-EP號 │  29公克）。              │
│  │            │自小客車內，交│2.第一級毒品海洛因，應沒收│
│  │            │由黃義昌駕駛，│  銷燬。第一級毒品海洛因空│
│  │            │在上址被查獲，│  包裝（與毒品已析離），應│
│  │            │發現毒品及針筒│  沒收。                  │
│  │            │）            │                          │
└─┴──────┴───────┴─────────────┘
